臺灣高等法院刑事判決　　　　　　　　96年度上訴字第3385號
上　訴　人
即　被　告　甲○○
上列上訴人因違反毒品危害防制條例案件，不服臺灣宜蘭地方法
院96年度訴字第244號，中華民國96年6月22日第一審判決（起訴
案號：臺灣宜蘭地方法院檢察署96年度毒偵字第501號），提起
上訴，本院判決如下：
    主  文
原判決撤銷。
甲○○施用第一級毒品，累犯，處有期徒刑柒月，減為有期徒刑
月又拾伍日，如易科罰金，以新臺幣壹仟元折算壹日。又施用
第二級毒品，累犯，處有期徒刑陸月，如易科罰金，以新臺幣壹
仟元折算壹日；減為有期徒刑月，如易科罰金，以新臺幣壹仟
元折算壹日。應執行有期徒刑陸月，如易科罰金，以新臺幣壹仟
元折算壹日。
    事  實
一、甲○○前於民國87年間因施用毒品案件，經裁定送觀察勒戒
    後，認有繼續施用毒品傾向，經裁定令入戒治處所施以強制
    戒治期滿；又於91年間因施用毒品案件，經裁定令入戒治處
    所施以強制戒治，92年3月4日強制戒治期滿，並經臺灣板橋
    地方法院判處有期徒刑4月確定，92年3月3日易科罰金執行
    完畢。復因施用毒品案件，經臺灣板橋地方法院判處有期徒
    刑7月確定，及至95年9月23日縮刑期滿執行完畢。仍不知悔
    改，復於96年1月14日晚間7時許，在臺北縣中和市○○○路
    ○段43號1樓，分別施用第一級毒品海洛因（下稱海洛因）及
    第二級毒品甲基安非他命（公訴人誤載為安非他命；下稱甲
    基安非他命）各一次。嗣於96年1月15日5時30分許，為警在
    臺北縣中和市○○路280巷23號4樓查獲。
二、案經臺北縣政府警察局永和分局報請臺灣板橋地方法院檢察
    署檢察官呈請臺灣高等法院檢察署檢察長令轉臺灣宜蘭地方
    法院檢察署檢察官偵查起訴。
    理  由
一、上開事實，業據上訴人即被告甲○○於原審及本院供承不諱
    ，且被告尿液送請檢驗，經以EIA酵素免疫分析法初步檢驗
    ，再以GC/MS氣相層析質譜儀法確認檢驗結果，確均呈鴉片
    類（嗎啡）及安非他命類陽性反應，有臺灣檢驗科技股份有
    限公司96年2月5日濫用藥物尿液檢驗報告在卷可參。足見被
    告自白確與事實相符。
二、按人體施用甲基安非他命後，其主要代謝物中，未改變型態
    之甲基安非他命占施用劑量達百分之43，安非他命則約為百
    分之5；人體若施用安非他命後，主要代謝物中則有未改變
    型態之安非他命，但無甲基安非他命（法務部調查局93年5
    月4日調科壹字第09362413980號函參照）。則人體若施用安
    非他命，其尿液代謝物不可能出現甲基安非他命，惟人體若
    施用甲基安非他命，尿液代謝物除主要有甲基安非他命外，
    亦可能有少量之安非他命。本件被告尿液除呈現較少量之安
    非他命陽性反應外，主要係呈現甲基安非他命之陽性反應，
    依上開函示，被告自不可能係施用安非他命，並係施用甲基
    安非他命。公訴人認被告係施用安非他命，尚有誤會。
三、被告雖於原審供稱係將海洛因及甲基安非他命一起摻入香菸
    內施用，惟被告於警詢僅供承於95年12月底最後一次施用海
    洛因；及至偵查中亦未供稱有將海洛因及甲基安非他命摻在
    一起施用，迨至原審始供稱將海洛因及甲基安非他命一起摻
    入香菸內施用；且甲基安非他命係結晶體，海洛因則為粉末
    狀，被告供稱將二者混合一起摻入香菸內施用，殊與常情不
    符，被告所辯顯係意圖能依想像競合犯從一重論以一罪，被
    告應係分別施用海洛因及甲基安非他命無疑。又被告前於87
    年間因施用毒品案件，經裁定送觀察勒戒後，認有繼續施用
    毒品傾向，經裁定令入戒治處所施以強制戒治期滿；又於91
    年間因施用毒品案件，經裁定令入戒治處所施以強制戒治，
    於92年3月4日強制戒治期滿等情，有本院被告前案紀錄表在
    卷可考。事證明確，被告於強制戒治期滿後5年以內再犯施
    用海洛因及甲基安非他命罪行堪以認定。
四、核被告所為，係犯毒品危害防制條例第10條第1項之施用第
    一級毒品罪及第2項之施用第二級毒品罪。被告持有海洛因
    及甲基安非他命之低度行為應為施用之高度行為所吸收，均
    不另論罪。被告所犯上開二罪間，犯意各別，構成要件不同
    ，應予分論併罰。又被告曾因施用毒品案件，經臺灣板橋地
    方法院判處有期徒刑4月確定，92年3月3日易科罰金執行完
    畢。復因施用毒品案件，經臺灣板橋地方法院判處有期徒刑
    7月確定，及至95年9月23日縮刑期滿執行完畢，有本院被告
    前案紀錄表在卷可參。被告於有期徒刑執行完畢後5年內，
    故意再犯本件有期徒刑以上之罪，均為累犯，均應依刑法第
    47條第1項規定加重其刑。
五、原審對被告論罪科刑，固非無見。惟公訴人起訴被告於95年
    12月間某日起至96年1月14日晚間7時許前之施用毒品犯行，
    尚屬無法證明，原審一併論罪，自有未當。又被告所犯施用
    第一級、第二級毒品時間均在96年4月24日以前，合於中華
    民國96年罪犯減刑條例第2條第1項第3款減刑之規定，原審
    未及依法減刑，亦有未當。被告上訴，指摘原審量刑過重，
    固無理由，惟原判決既有可議，自應由本院撤銷改判。爰審
    酌被告前因施用毒品，經觀察、勒戒及強制戒治，猶再犯本
    案，情節非輕，同時參酌被告犯罪動機、手段、所生危害及
    犯罪後坦承犯行等一切情狀，就施用第一級毒品及第二級毒
    品，分別量處如主文第二項所示之刑，並依中華民國96年罪
    犯減刑條例第2條第1項第3款規定減刑，及定應執行刑，同
    時諭知易科罰金之折算標準。
六、公訴意旨另以：被告於95年12月間某日起至96年1月14日19
    時前，每3天施用1次海洛因、安非他命頻率，在臺北縣中和
    市○○○路○段43號1樓，以將海洛因及安非他命摻入香菸內
    ，點火吸食煙霧方式，施用海洛因及安非他命，因認被告涉
    有毒品危害防制條例第10條第1項之施用第一級毒品及第2項
    之施用第二級毒品罪嫌。惟此部分僅有被告自白，並無其他
    證據證明與事實相符，自不得以之為論罪唯一依據。惟公訴
    人認此部分與上開論罪部分有集合犯實質一罪關係，爰不另
    為無罪之諭知。
據上論斷，應依刑事訴訟法第369條第1項前段、第364條、第299
條第1項前段，毒品危害防制條例第10條第1項、第2項，刑法第1
1條前段、第47條第1項、第51條第5款、第41條第1項前段，中華
民國96年罪犯減刑條例第2條第1項第3款、第7條第1項、第2項、
第9條，判決如主文。
本案經檢察官周誠南到庭執行職務。
中　　華　　民　　國　　96　　年　　10　　月　　31　　日
 　　　　　       刑事第四庭審判長法　官　蔡秀雄
                                  法　官　周煙平
                                  法　官　陳國文
以上正本證明與原本無異。
施用第一級毒品部分如不服本判決，應於收受送達後十日內向本
院提出上訴書狀，其未敘述上訴之理由者並得於提起上訴後十日
內向本院補提理由書（均須按他造當事人之人數附繕本）。
其餘不得上訴。
                                  書記官  蔡棟樑
中　　華　　民　　國　　96　　年　　10　　月　　31　　日
附錄：本案論罪科刑法條全文
毒品危害防制條例第10條第1項、第2項：
施用第一級毒品者，處 6 月以上 5 年以下有期徒刑。
施用第二級毒品者，處 3 年以下有期徒刑。
